臺灣高等法院高雄分院刑事判決　　　　 94年度上訴字第985號
上　訴　人
即　被　告　甲○○
指定辯護人　溫三郎　律師
上列上訴人因強盜案件，不服臺灣高雄地方法院94年度訴字第13
62號中華民國94年6 月20日第一審判決（起訴案號：臺灣高雄地
方法院檢察署94年度偵字第8740號），提起上訴，本院判決如下
：
     主  文
原判決撤銷。
甲○○意圖為自己不法之所有，帶兇器，以強暴、脅迫至使不
能抗拒，而取他人之物，及使其交付，處有期徒刑柒年。扣案西
瓜刀壹把沒收。
     事  實
一、甲○○因無業缺錢花用，竟萌心歹念，基於意圖為自己不法
    所有之強盜犯意，於民國94年4 月15日凌晨4 時57分許，頭
    戴安全帽，及帶其所有客觀上足以致人死傷之兇器西瓜刀
    1 把，至高雄市○○區○○街13號「全家便利超商」，持上
    開西瓜刀進入店內，以該西瓜刀架在正整理報紙之店員乙○
    ○之脖子上面，喝令乙○○打開櫃台上之收銀機，以此強暴
    、脅迫方式，致使乙○○不能抗拒，而聽其命令打開收銀機
    後，任由甲○○搜刮收銀機內之現金新台幣（下同）7,400
    元，並依甲○○之命，將店內販賣之電腦網路遊戲卡28張、
    國際電話卡11張、中華電信IC卡5 張、南屏電信儲值卡2 張
    、遠傳預付卡1 張等財物（此部分價值共1 萬2,679 元，與
    現金部分合計2 萬079 元）交與甲○○。甲○○得手後，即
    步出店外逃逸。嗣經乙○○報警，於同日凌晨5 時2 分許，
    在高雄市苓雅區○○○路359 號前，為警查獲，並扣得上開
    西瓜刀1 把、及電腦網路遊戲卡28張、國際電話卡11張、中
    華電信IC卡5 張、南屏電信儲值卡2 張、遠傳預付卡1 張、
    現金7, 400元等贓物。
二、案由高雄市政府警察局苓雅分局移送臺灣高雄地方法院檢察
    官檢察官偵查起訴。
     理  由
一、訊據上訴人即被告甲○○對於上開持其所有之西瓜刀，至「
    全家便利超商」，喝令店員乙○○打開收銀機，因而取得現
    款7,400 元及如事實欄之電腦網路遊戲卡等物之事實，供承
    不諱，而辯稱：伊並未將西瓜刀架在乙○○之脖子上，拿刀
    只是要嚇他而已，且原判決量刑過重云云。辯護意旨則指稱
    ：被告所持西瓜刀，與被害人之脖子還有一點距離，且刀刃
    未向被害人，被告又很小聲說要搶，被害人願意打開收銀
    機，是因為老闆有說過有人來搶，就讓他搶，何被害人打
    開收銀機時，被告與被害人之距離約2 、3 公尺，中間有1
    個櫃台，被害人已完全脫離被告之控制範圍，客觀上尚未達
    到不能抗拒之情形，應該只是恐嚇而已云云。
二、惟查：
  (一)前開被告持西瓜刀架在證人即被害人乙○○之脖子上，使被
    害人不能抗拒，依被告命令打開店內收銀機，任令被告取走
    現款7,400 元，並將店內之電腦網路遊戲卡等財物，取交被
    告等事實，已據證人乙○○證述綦詳，並有被告所有持以強
    盜之西瓜刀1 把扣案，及警方經被告同意在被告之背包內起
    出上開被告強盜所得之現款7,400 元、電腦網路遊戲卡等財
    物，發還被害人，被害人出具之贓物認領保管單1 紙附卷可
    稽。
  (二)據證人乙○○具結證稱：「我在店裡面整理報紙（被告進來
    ）拿西瓜刀架在我的脖子上面，刀子沒有接觸我的脖子上，
    但是靠得佷近，被告叫我把收銀機打開，我轉身後，被告就
    站在我後面，用刀子架在我的脖子前面，我第1 次被搶，所
    以會害怕，無法抗拒」等語（本院卷第48、50、52頁）。按
    西瓜刀係鋼鐵材質，異常銳利，用以攻擊人體，動輒可置人
    於死傷，此為眾所週知之事實。被告所持銳利之西瓜刀，雖
    未接觸乙○○之脖子，但「靠得很近」，且乙○○轉身時，
    被告站在乙○○之後面，其西瓜刀仍架在乙○○之脖子前方
    ，是此情景，西瓜刀隨時可用以殺傷乙○○之脖子，尤以脖
    子被殺傷，足以致命，客觀上已達於不能抗拒之程度，乙○
    ○所稱無法抗拒，足堪採信。
  (三)綜上所，本案事證已臻明確，被告所辯及辯護意旨，顯係
    卸責之詞，殊無足採，其犯行洵堪認定。被告於本院準備程
    序聲請調閱「全家便利超商」之錄影帶，而於證人乙○○到
    庭詰問後，已陳明不用調閱錄影帶，且本院認事證已明，並
    無調閱錄影帶之必要，併予明.
三、查西瓜刀銳利異常，隨時可用以攻擊人體，造成傷亡，其為
    兇器甚明。被告意圖為自己不法之所有，帶兇器，以強暴
    、脅迫至使不能抗拒，而取他人之物及使其交付，核其所為
    ，係犯刑法第330條第1項之帶兇器強盜罪。
四、原審論處被告罪刑，固無不合，惟被害人係在超商店內被強
    盜，被告並無持西瓜刀在超商店門口強押被害人進入店內，
    為被害人所證實，原判決認定被告持西瓜刀在超商店門口強
    押被害人進入店內，再予強盜，尚有未洽。被告上訴意旨執
    前詞指摘原判決不當，雖無理由，但原判決既有可議，自應
    予撤銷改判。爰審酌被告並無前科紀錄，有臺灣高等法院被
    告全國前案紀錄表在卷可考，及犯罪後坦承部分犯行之態度
    等一切情狀，仍如原審量處如主文所示之刑。扣案之西瓜刀
    1 把，被告陳明為其所有，且供犯罪所用之物，爰依刑法第
    38條第1 項第2 款規定宣告沒收。又查，被告雖尚未滿20歲
    成年，但年青力壯，不思學好，持兇器強盜超商財物，危害
    社會秩序非輕，其犯罪情節非可憫恕，自不能援用刑法第59
    條規定減輕其刑，併予明。
據上論斷，應依刑事訴訟法第369 條第1 項前段、第364 條、第
299 條第1 項前段，刑法第330 條第1 項、第38條第1 項第2 款
，判決如主文。
本案經檢察官方娜蓉到庭執行職務。
中　　華　　民　　國　　94　　年　　8 　　月　　31　　日
                  刑事第八庭    審判長法  官  惠光霞
                                      法  官  李淑惠
                                      法  官  洪慶鐘
以上正本證明與原本無異。
如不服本判決應於收受本判決後10日內向本院提出上訴書狀，其
未敘述上訴理由者，並得於提起上訴後10日內向本院補提理由書
狀（均須按他造當事人之人數附繕本）「切勿逕送上級法院」。
中　　華　　民　　國　　94　　年　　9 　　月　　2   　日
　　　　　　　　　　　　　　　　　　　書記官  呂素珍
附錄本判決論罪科刑法條：
中華民國刑法第321條第1項
犯竊盜罪而有左列情形之一者，處6 月以上、5 年以下有期徒刑
：
一  於夜間侵入住宅或有人居住之建築物、船艦或隱匿其內而犯
    之者。
二  毀越門扇、牆垣或其他安全設備而犯之者。
三  攜帶兇器而犯之者。
四  結夥3人以上而犯之者。
五  乘火災、水災或其他災害之際而犯之者。
六  在車站或埠頭而犯之者。
中華民國刑法第330條第1項
犯強盜罪而有第321 條第1 項各款情形之一者，處7 年以上有期
徒刑。
                                                A
